【裁判字號】    98,上易,219
【裁判日期】    981229
【裁判案由】    返還不當得利
【裁判全文】
臺灣高等法院臺南分院民事判決         98年度上易字第219號
上  訴  人  南寶萬企業有限公司
法定代理人  乙○○
被 上訴 人  甲○○
訴訟代理人  王素珍  律師
上列當事人間請求返還不當得利等事件，上訴人對於中華民國98
年8月25日臺灣臺南地方法院98年度訴字第115號第一審判決提起
上訴，本院於98年12月15日言詞辯論終結，茲判決如下：
    主  文
上訴駁回。
第二審訴訟費用由上訴人負擔。
    事  實
甲、上訴人方面：
一、聲明：(一)原判決不利上訴人之部分廢棄。(二)上開廢棄部分，
    被上訴人應給付上訴人新台幣（下同） 1,500,000元整，及
    自起訴狀繕本送達之翌日起至清償日止，按周年利率百分之
    5計算之利息。(三)第一、二審訴訟費用由被上訴人負擔。
二、陳述：除與原判決記載相同者，茲引用之外，補稱：
  (一)按「解釋契約，固須探求當事人立約時之真意，不能拘泥於
    契約之文字，但契約文字業已表示當事人真意，無須別事探
    求者，即不得反捨契約文字而為曲解。」最高法院17年上字
    第1118號判例可供參酌。查：本件不動產買賣契約第三條殘
    餘價款給付之約定詳如附件(即附約)，而依據不動產買賣契
    約書第9條「如甲方無照本合約所定各條件履行交清證件…
    乙方收到款項全部退還‧‧‧」及第10條「…得由乙方 (即
    指上訴人 )自由選擇與甲方無干交與代書之各種證件非經雙
    方同意不得藉故單獨取回」之約定，可知附約僅係約定殘餘
    價款之給付，而繳交證件及取回證件之約定則已明文約定在
    不動產買賣契約書第9條及第10條 。二造關於繳交證件之約
    定既已明文約定在不動產買賣契約第9條 ，自不得以探求真
    意之方式認為殘餘價款給付之附約約定已變更不動產買賣契
    約第9條之約定 ，原判決以探求真意之方式解釋契約約定之
    效力，顯違反前揭最高法院判例意旨。
  (二)次按：「解釋契約應以當事人立約當時之真意為準，而真意
    何在，又應以過去事實及其他一切證據資料為斷定之標準，
    不能拘泥文字致失真意。」最高法院91年度台上字第2537號
    著有判決。查：依據不動產買賣契約書增補條款第4條「本
    買賣契約第3條第l項所定之內容中若合作金庫不同意解除連
    帶保證責任及變更各擔保物提供人名義，則本買賣契約視為
    合意解除，雙方回復狀」之約定，只需合作金庫【不同意】
    解除連帶保證責任及變更擔保物提供人名義，則本買賣契約
    視為合意解除，至於不同意之意思表示方式為書面或是口頭
    為之均無礙其不同意之意思表示效力。而本件尚有證人蔡明
    峻得以證明上訴人曾向其徵詢在移轉登記予上訴人前是否僅
    得依照契約書所載先予解除被上訴人之連帶保證責任及變更
    擔保物提供人名義，然蔡明峻回以被上訴人尚未過戶予南寶
    萬公司前無法先同意解除被上訴人之連帶保證責任及變更擔
    保物提供人名義。是以，上訴人已盡契約上徵詢合庫專業人
    員之義務，原審雖曾傳喚其到庭然其未到庭，因證人蔡明峻
    得以證明上訴人已盡契約上徵詢合作金庫銀行專業人員之義
    務及合庫表示拒絕之意思而符合增補條款第4 條約定，請鈞
    院傳喚之。
  (三)合作金庫是否不同意在過戶前先予同意解除被上訴人之連帶
    保證責任及變更擔保物提供人名義：
  1.上訴人徵詢合庫斗六分行之行員蔡明峻後得到之答案為否定
    ，因口頭徵詢專業人員已遭否定，若以書面申請其結果亦同
    ，上訴人方未再以書面提出，然不論口頭或書面應僅為方式
    不同，結論均屬相同。
  2.合庫斗六分行民國98年4月 21日函，主旨略以：「有關不動
    產設定抵押權後所有權人欲將不動產賣與第三人，有關不動
    產在未過戶予第三人之前，本行不同意將原抵押權設定義務
    人及原連帶債務人變更為第三人‧‧‧」，然說明卻以：「
    ‧‧基於最高限額抵押權之追及效力，將原抵押權設定義務
    人及原連帶債務人變更為第三人原則上不同意變更，除非第
    三人同意辦理債務承擔之切結」。惟前揭函文內容有如下之
    疑問：主旨與說明矛盾:主旨明確劃定在「過戶前」不同
    意變更，然說明欄卻有例外且未說明在過戶前或後?說明
    欄語意不清：是否只要有第三人出具切結書合庫即無條件同
    意第三人辦理債務承擔切結？與債務承擔之法律規定不符
    ：債務承擔需債權人同意，而非由第三人出具債務承擔切結
    即可。合庫對於此一例外情形之授信規範為何?合庫並未
    提出，此容有再向合庫函查及調閱之必要。
  (四)綜上所陳，上訴人已盡契約義務徵詢合庫斗六分行之行員蔡
    明峻前揭事項，而蔡明峻回以尚未過戶予南寶萬公司前無法
    先同意解除被上訴人之連帶保證責任及變更擔保物提供人名
    義，此與前揭函示之主旨相同，是以，本件已符合增補條款
    第4 條約定，二造之買賣契約視為合意解除，上訴人依據前
    揭契約、民法第259條第1款及第179 條不當得利法律關係請
    求判如上訴聲明應屬有據。
三、證據：援用第一審所提證據，並聲請傳訊證人蔡明峻。
乙、被上訴人方面：
一、聲明：(一)上訴駁回。(二)第二審訴訟費用由上訴人負擔。
二、陳述：除與原判決記載相同者，資引用之外，補稱：
  (一)本件上訴人起訴主張因合作金庫不同意解除被上訴人連帶保
    證人責任及變更擔保物提供人名義，兩造系爭契約依增補條
    款第4條約定視為合意解除；又依照該條款第9條約定，被上
    訴人沒有繳交所有證件（即印鑑證明及印章），應將收到款
    項即150 萬元退還云云。惟合作金庫斗六支庫從未表示過其
    不同意被上訴人解除連帶保證人責任及變更擔保物提供人名
    義。上訴人之法定代理人於原審時亦自承：「被告是債務人
    也是連帶保證人，所以被告提議如果合作金庫不同意解除被
    告之連帶保證責任，雙方合意解除買賣契約。訂立契約之前
    有問過合庫，合庫口頭表示要先找連帶保證人經過銀行審核
    就可以，…」等語（見原審98.4.7言詞辯論筆錄）；又合作
    金庫斗六分行98年4月21 日合金斗營字第0980001990號函說
    明二亦表示﹕「基於最高限額抵押權之追及效力，將原抵押
    權設定義務人及原連帶債務人變更為第三人原則上不同意變
    更，除非第三人同意辦理債務承擔之切結。」，足明合作金
    庫在一定條件下，可同意將抵押權設定義務人及原連帶債務
    人變更為第三人。再依兩造系爭買賣契約增補條款第三條規
    定：「乙方就標的物原向合作金庫貸款由甲方擔任連帶保證
    人部分，應盡速尋覓他人為連帶保證人，以免除甲方之連帶
    保證責任。」，是上訴人應提出替代被上訴人之連帶保證人
    人選，送由合作金庫審核，經合作金庫同意後，雙方再進行
    系爭房地過戶事宜，惟上訴人自承其並未將替代被上訴人之
    連帶保證人人選送由合作金庫審核，其既未送經合作金庫審
    核，何來合作金庫不同意解除被上訴人之連帶保證責任及變
    更擔保物提供人名義﹖故上訴人主張兩造系爭之買賣合約依
    增補條款第4條約定，視為合意解除云云，顯無理由。
  (二)其次，證人蔡憲祥於原審證稱﹕「我有跟出賣人即被告聯絡
    ，但被告沒有回應，也沒有辦法申報增值稅契稅，要完稅之
    後才能過戶。」等語，係不實在。蓋依兩造系爭買賣契約約
    定︰「第二期款…，本款項為買賣價款之部分價款，並於合
    作金庫同意本抵押權他項權利內容變更登記，原義務人及連
    帶債務人（保證人）甲○○變更為新所有權人時，甲方再提
    供辦理本買賣標的之證件供乙方向稅捐處及市公所申報土地
    增值稅及契稅。…」，即必須合作金庫同意抵押權他項權利
    內容變更登記，原義務人及連帶債務人（保證人）甲○○變
    更為新所有權人時，被上訴人再提供辦理本買賣標的之證件
    供上訴人向稅捐處及市公所申報土地增值稅及契稅。惟如前
    所述，上訴人並未將替代被上訴人之連帶保證人人選送由合
    作金庫審核，故合作金庫既未同意原義務人及連帶債務人（
    保證人）甲○○變更為新所有權人，則被上訴人根本無需提
    供證件予上訴人，是蔡憲祥不可能通知被上訴人提供證件，
    被上訴人亦無提供之義務。因此上訴人以被上訴人未繳交所
    有證件（即印鑑證明及印章），依照該條款第9 條約定，應
    將收到款項即150萬元退還之主張，同無理由。
三、證據：援用第一審所提證據。
    理  由
一、上訴人起訴主張：兩造於94年1月7日就坐落雲林縣斗六市○
    ○段159-212、159-215、159-216 號等土地所有權全部及地
    上建物之應有部分2分之1簽訂不動產買賣合約，伊並依合約
    書第2條約定先付100萬元定金，及第2期款部分價金50 萬元
    ；嗣兩造又於94年4月21 日訂立買賣契約增補條款，於增補
    條款第4 條約定：「本買賣契約第3條第1項所定之內容中，
    若合作金庫不同意解除連帶保證責任及變更擔保物提供人名
    義，則本買賣契約視為合意解除，雙方回復原狀，（甲方需
    將所收價金無息返還乙方）」，因合作金庫不同意解除被上
    訴人之連帶保證責任及變更擔保物提供人名義，依前揭增補
    條款第4條約定，契約視為合意解除，被上訴人應將定金100
    萬元及第2期部分價金50萬元返還予伊。又依照該條款第9條
    約定，被上訴人沒有繳交所有證件（即印鑑證明及印章），
    應將收到款項即150 萬元退還。爰依民法第二百五十九條第
    一款、第一百七十九條不當得利之法律關係，求為判決命：
    被上訴人應給付150萬元及自起訴狀繕本送達翌日即98年2月
    7日起至清償日止，按年息百分之5計算之利息（原審為上訴
    人敗訴之判決）。
二、被上訴人則以：上訴人法定代理人於原審自承：訂立契約之
    前有問過合庫，合庫口頭表示要先找連帶保證人經過銀行的
    審核就可以等語，且依合作金庫商業銀行斗六分行98年4 月
    21日合金斗營字第0980001990號函亦可知並非絕對不同意將
    原抵押權設定義務人及原連帶債務人變更為第三人，於一定
    條件下亦有可能同意。又依買賣契約增補條款第3條規定：
    「乙方就標的物原向合作金庫貸款由甲方擔任連帶保證人部
    分，應盡速尋覓他人為連帶保證人，以免除甲方之連帶保證
    責任。」，故上訴人應提出替代伊之人選，送合作金庫審核
    經同意後，再進行買賣房地過戶事宜，惟上訴人並未將替代
    伊之連帶保證人人選送合作金庫審核，何來不同意之情？又
    依契約約定，必須合作金庫同意抵押權他項權利內容變更登
    記，原義務人及連帶債務人（保證人）甲○○變更為新所有
    權人時，伊再提供辦理證件供上訴人申報土地增值稅及契稅
    。惟上訴人並未依契約約定為之，故合作金庫既尚未同意甲
    ○○變更為新所有權人，則伊根本無需提供證件，亦無提供
    之義務，再訂定系爭買賣合約後，因上訴人遲不進行相關過
    戶手續，伊乃催告上訴人應給付第2 期款及出面解決，詎上
    訴人竟置之不理，故過戶程序若已進行至伊應提供證件階段
    ，要無不配合之理等語，資為抗辯。
三、上訴人主張兩造於94年1月7日簽訂買賣契約，由上訴人以4,
    500萬元買受被上訴人所有坐落雲林縣斗六市○○段159-212
    、159-215、159-216地號土地所有權全部，及地上建號5972
    、5973、5974、5975、5976、5977號及未保存登記建物應有
    部分各二分之一；上訴人已依約給付訂金100萬元及第2期款
    部分價款50萬元，總計150萬元。嗣雙方於94年4月21日又簽
    訂系爭買賣契約增補條款，其中第4條約定：本買賣契約第3
    條第1 項所定之內容中若合作金庫不同意解除連帶保證責任
    及變更擔保物提供人名義，則本買賣契約視為合意解除，雙
    方回復原狀。第3 條約定：乙方（即上訴人）就標的物原向
    合作金庫貸款由甲方（即被上訴人）擔任連帶保證人部分，
    應盡速尋覓他人為連帶保證人，以免除甲方之連帶保證責任
    等情，有不動產買賣合約書、買賣契約增補條款書、支票影
    本附卷可稽（原審卷第5頁至第9頁），且為兩造所不爭，堪
    信為真正。是以本件之主要爭點為：(一)依兩造契約，被上訴
    人是否有先提出買賣過戶相關證件之義務？(二)上訴人依買賣
    契約第9條、增補條款第4條之約定，請求被上訴人返還所收
    之150萬元價金，是否有理由？爰分述如下：
  (一)依兩造契約，被上訴人是否有先提出買賣過戶相關證件之義
    務？經查：
  1.按「解釋私人之契約應通觀全文，並斟酌立約當時之情形，
    以期不失立約人之真意。」最高法院著有18年上字第1727號
    判例可資參照。上訴人固主張被上訴人依約應先提供系爭房
    地買賣過戶所需之相關證件，然被上訴人迄未提出，致合作
    金庫不同意變更原義務人及連帶債務人云云，惟為被上訴人
    否認。查系爭買賣合約除本文共 10條外，另於契約第3條下
    另以附件方式約定條款共 5條(下稱附約)，觀其本文部分應
    屬一般買賣契約權利義務之制式條款，至附約部分既屬雙方
    就買賣事宜所為之補充約定，則附約部分應屬兩造就契約之
    權利義務事項所特別約定者，自應優先予以適用。按買賣契
    約附約第 1條即已明定「第二期款即本買賣標的共同向合作
    金庫貸款總金額新台幣6800萬元正，本金額甲、乙（包含王
    淑惠）雙方各半負擔其本息，於本買賣標的承租戶萊爾富遷
    移承租房屋之日起，該貸款甲方（即被上訴人）應負擔本息
    全部即歸由乙方負責清償及繳納本息，本款項為買賣價款之
    部分價款，並於合作金庫同意本抵押權他項權利內容變更登
    記，原義務人及連帶債務人（保證人）甲○○變更為新所有
    權人時，甲方（即被上訴人）再提供辦理本買賣標的之證件
    供乙方向稅捐處及公所申報土地增值稅及契稅，‧‧‧」等
    情在卷（原審卷第 7頁）；又上訴人之法定代理人乙○○於
    原審亦自承：「（為何當初增補條款第 4條要訂明「合庫不
    同意解除連帶保證責任，及變更擔保物提供人名義則本件買
    賣契約解除視為合意解除，雙方回復原狀」？）因為被告房
    屋貸款利息無正常繳交，被告個人的房屋均被銀行查封。被
    告是債務人也是連帶保證人，所以被告提議如果合作金庫不
    同意解除被告之連帶保證責任，雙方合意解除買賣契約。‧
    ‧‧」等語（原審卷第44頁）；足見依約上訴人須先提出變
    更後之債務人及連帶保證人（即新的所有權人）之人選，並
    經合作金庫同意變更後，被上訴人始負有提供相關證件辦理
    買賣移轉登記之必要。則證人即草擬系爭不動產買賣合約書
    代書蔡憲祥於原審證稱：「（要申報土地增值稅契稅時，是
    否要由出賣人提供其身分證資料及印鑑、印章給證人？）我
    有跟出賣人即被告聯絡，但被告沒有回應，也沒有辦法申報
    增值稅契稅，要完稅後才能過戶。」等語，縱屬為真，亦無
    從作為有利上訴人之認定；上訴人辯稱被上訴人負有先提出
    辦理買賣過戶相關文件之義務，洵不足採。參以系爭不動產
    向銀行之貸款人乙○○係借款債務人，訴外人王淑惠及被上
    訴人為連帶保證人（被上訴人同時兼抵押物之義務人），則
    在被上訴人欲將系爭土地及建物出賣之同時，當然希望同時
    能免除其連帶保證人責任，則被上訴人主張上訴人應提出替
    代被上訴人之連帶保證人人選，經合作金庫同意後，雙方再
    進行系爭買賣房地過戶事宜，自屬信而有徵。
  2.上訴人雖另辯稱附約僅係約定殘餘價款之給付，而繳交及取
    回證件之約定則已於系爭契約第9 條約定，自不得以探求真
    意方式變更系爭契約第9 條之約定云云，惟系爭買賣契約就
    殘餘款之交付及被上訴人交付過戶證件之時間，既於附約有
    特別約定，依上開說明，兩造即應遵行。至系爭契約第9 條
    所約定：「如甲方無照本合約所定各條件履行交清證件或搬
    清買賣物件移交與乙方者，所向乙方收到款項全部退還與乙
    方，‧‧‧」等語（原審卷第6 頁），係指出賣人即被上訴
    人依約已應履行該義務時，即倘合作金庫同意上訴人提出變
    更後債務人及連帶保證人之人選後，被上訴人未能依系爭買
    賣合約所定條件履行交清證件義務時，所為違約效果之約定
    ，並未與系爭買賣合約第9 條內容有所牴觸，則上訴人辯稱
    繳交及取回證件之約定已於系爭買賣契約第9 條約定，自不
    得以探求真意方式加以變更，被上訴人因違反買賣契約第 9
    條之約定，系爭契約已視為解約云云，自非有據。
  (二)上訴人依系爭買賣契約增補條款第4 條之約定，請求被上訴
    人返還所收之150萬元價金，是否有理由？經查：
  1.按「當事人主張有利於己之事實者，就其事實有舉證之責任
    。」民事訴訟法第二百七十七條定有明文。查系爭買賣合約
    增補條款第4條約定：「本買賣契約第3條第1 項（按即附約
    第1 條）所定之內容中若合作金庫【不同意】解除連帶保證
    責任及變更擔保物提供人名義，則本買賣契約視為合意解除
    ，雙方回復原狀」，則上訴人主張伊以口頭向合作金庫徵詢
    解除被上訴人連帶保證責任及變更擔保物提供人名義事宜，
    然經合作金庫表示須先辦理過戶始能變更，故伊才未以書面
    徵詢云云，為被上訴人所否認，揆諸上開說明，自應由上訴
    人就此有利之事實負舉證之責。
  2.查上訴人於原審自承：「沒有具體書面向合庫提出聲請變更
    抵押借款連帶保證人，只有提出契約書口頭詢問可否變更。
    」（原審卷第21頁），惟上訴人嗣後改稱：「訂立契約之前
    有問過合庫，合庫口頭表示要先找連帶保證人經過銀行的審
    核就可以，但也表示如果買賣尚未進行到一定程度也就是辦
    理過戶是無法變更的」（原審卷第44頁）；被上訴人則稱：
    「被告當時有提供權狀資料，但印鑑及印鑑證明等待代書之
    通知，但代書並沒有通知被告。原告不能只是口頭詢問合庫
    ，需要有書面請求。」、「應該是要由代書將連帶保證人的
    資料送合庫審核過了之後，我們再提出過戶資料一併辦理。
    」等語（原審卷第45頁、第51頁反面）另證人即代書蔡憲祥
    於原審證稱：「（過戶後續情形如何？）我有打電話通知被
    告要過戶，我不知道為何沒有辦成，時間太久了我忘記了。
    因為出賣人（即被上訴人）之信貸繳息不正常，所以影響要
    變更連帶保證人的問題。原告法代有提供以原告公司為債務
    人之資料，有沒有提供連帶保證人我已經沒有印象。」、「
    （要申報土地增值稅契稅時，是否要由出賣人提供其身分證
    資料及印鑑、印章給證人？）我有跟出賣人即被告聯絡，但
    被告沒有回應，也沒有辦法申報增值稅契稅，要完稅後才能
    過戶。」、「（當初合作金庫是否有同意貸款連帶保證人被
    告的名義變更為新所有權人或第三人？根據契約，合庫未同
    意變更連帶保證人，為何代書要被告提出買賣土地的所有證
    件及印章？）貸款部分，好像有向銀行申請變更債務人及義
    務人。貸款部分是同時進行，但過戶後才辦理抵押權內容的
    變更及登記。變更連帶保證人名義的部分我不清楚，貸款的
    部分是原告要與銀行接洽，我只負責過戶。」等語（原審卷
    第71頁反面、第72頁），則依證人蔡憲祥所證述，雖稱貸款
    保證人與過戶之登記係同時進行云云，惟此與雙方買賣契約
    之約定不符，已如前述；且縱認因為掌握時效而認兩者可同
    時進行，惟此應係指向合作金庫徵求變換保證人一事而言，
    苟合作金庫不予同意，自屬無從「同時」進行，其理至明。
  3.查經原審向合作金庫斗六分行函詢系爭連帶保證人之變更事
    宜，經該行函覆稱：「說明：二、基於最高限額抵押權之追
    及效力，將原抵押權設定義務人及原連帶債務人變更為第三
    人原則上不同意變更，除非第三人同意辦理債務承擔之切結
    。」等語，有該行98年4月21 日合金斗營字第0980001990號
    函在卷足憑（原審卷第52頁），核其涵意，係指於符合一定
    條件下合作金庫斗六分行並非不能同意變更原抵押權設定義
    務人及原連帶債務人為第三人，核與上訴人上開所稱變更需
    先經合作金庫審核通過相符。上訴人雖另辯稱訴外人即合作
    金庫承辦人員蔡明峻表示系爭房地未辦理過戶前，無法同意
    解除被上訴人之連帶保證人責任及變更擔保物提供人名義云
    云。惟此與上開合作金庫函復原審之內情不符，已非可取。
    且蔡明峻僅係合作金庫所雇用之人員，其所持之見解，當屬
    其個人之意見，自難僅以上訴人自行向該人員查詢之情形作
    為唯一之依據。次查，依買賣契約增補條款第3條規定：「
    乙方就標的物原向合作金庫貸款由甲方擔任連帶保證人部分
    ，應盡速尋覓他人為連帶保證人，以免除甲方之連帶保證責
    任。」，故上訴人依約應先提出替代被上訴人之人選，送由
    合作金庫審核是否同意，惟上訴人自承其並未提出替代之連
    帶保證人人選送合作金庫審核無訛，則合作金庫如何表明是
    否同意?自難依此認合作金庫確已不同意上訴人之申請。按
    被上訴人即係系爭房地之出賣人，又同時身兼上訴人借款之
    連帶債務人（保證人），則其於辦理系爭房地之移轉登記前
    ，當然必須先解除其自身之連帶債務責任，以免兩頭落空、
    權益受損；是上訴人於未覓得適當人選並徵求合作金庫之同
    意以解除被上訴人之責任前，即亟於辦理系爭房地之買賣過
    戶登記，顯有未合。另上訴人於本院又聲請訊問證人蔡明峻
    以證明其確有向蔡某查詢及向合作金庫函詢上開各情一節，
    因本件事證已明，核無必要。
  4.故而上訴人以合作金庫不同意變換保證人為由，主張兩造系
    爭買賣契約視為解除、及被上訴人未提出印鑑證明及印章為
    由，依買賣契約第9條約定被上訴人應返還受領之150萬元之
    主張，同無可採 。又被上訴人既因系爭買賣契約受領該150
    萬元，本件並無上訴人所指買賣契約視為解除之情事，則上
    訴人依不當利之法律關係請求，亦無所據。
四、綜上所述，上訴人主張，並不足採，其依解除契約之回復原
    狀、不當得利法律關係請求被上訴人給付150萬元及自98年2
    月7日起至清償日止，按週年利率百分之5計算之利息，為無
    理由，原審為上訴人敗訴之判決，尚無違誤。上訴意旨指摘
    原判決不當，求予廢棄，為無理由，應予駁回。
五、本件事證已臻明確，兩造其餘攻擊防禦方法與證據資料，核
    與本件判決結果不生影響，不予一一論述，併予敘明。
六、據上論結，本件上訴為無理由，依民事訴訟法第四百四十九
    條第一項、第七十八條，判決如主文。
中    華    民    國    98    年    12    月    29    日
                  民事第二庭    審判長法  官  陳光秀
                                      法  官  曾平杉
                                      法  官  莊俊華
上為正本係照原本作成。
不得上訴。
中    華    民    國    98    年    12    月    30    日
                                      書記官  謝淑玉

司法院資訊處製作；財團法人民間司法改革基金會備份。
